【裁判字號】    97,簡上,137
【裁判日期】    970919
【裁判案由】    損害賠償
【裁判全文】
臺灣臺中地方法院民事判決  97年度簡上字第137號
上  訴  人  乙○○
訴訟代理人  朱逸群律師
被上訴人    丙○○
上當事人間請求損害賠償事件，上訴人對於中華民國97年4月18
日本院臺中簡易庭97年度中簡字第697號第一審判決提起上訴，
本院於民國97年9月5日言詞辯論終結，判決如下：
    主      文
上訴駁回。
第二審訴訟費用新台幣貳仟玖佰捌拾伍元由上訴人負擔。
    事    實
甲、上訴人方面：
  一、聲明：求為判決：
    (一)原判決廢棄。
    (二)被上訴人在第一審之訴駁回。
    (三)第一、二審訴訟費用由被上訴人負擔。
  二、陳述：除與原判決記載相同者，茲引用之外，補稱：
    (一)本件上訴人室內裝修工作係委由合法廠商城舍設計有限公
      司承攬施作，上訴人就本件工程之定作或指示，並無任何
      失當，亦無何具體之過失，難謂上訴人應依侵權行為之規
      定負損害賠償責任。
    (二)依證人甲○○之證詞可知，本件漏水之原因實係因原始起
      造之建商設計及施工不當，未將排水孔接合至排水管所致
      ，足見其漏水確與上人之裝潢工程無相當因果關係，蓋在
      通常情況下，地板之排水孔應會接到排水管，上訴人實難
      預期會發生兩者並未接合而漏水至樓下之情況，益見本件
      漏水之原因確非上訴人之故意或過失造成。
    (三)退萬步言，縱認本件上訴人應負賠償責任，然則損害賠償
      之目的，在於填補所生之損害，而非使被害人因此更獲有
      利益，是以請求修複費用者，應以必要者為限，且其修理
      材料以新品換舊品者，應予折舊，本件被上訴人請求上訴
      人賠償新台幣（下同）188,000元，原審對被上訴人所請
      求之費用是否均為必要費用，其材料有無更新、折舊如何
      計算等，俱未斟酌，即逕予全額照准，其判決顯屬粗率。
  三、證據：除援用第一審所提證據外，補提公司登記資料、合
      約書影本、會議紀錄影本、建物登記謄本影本等各一份為
      證，並聲請訊問證人甲○○。
乙、被上訴人方面：
  一、聲明：求為判決：駁回上訴。
  二、陳述：除與原判決記載相同者，茲引用之外，補稱：
    (一)上訴人因裝潢整修其所有系爭房屋而致被上訴人房屋受有
      主臥室、更衣室牆壁滲水，木質地板浸水之損壞，上訴人
      顯有違不得損害其樓下房屋之社會安全義務。其未盡善良
      管理人之注意義務，顯有過失。
    (二)依民法第191條規定，凡因土地上之建築物或其他工作物
      所致他人權利受損，均應由工作物之所有人負損害賠償責
      任。本上訴人室內裝修工作完成後，因上訴人所有系爭房
      屋浴室嚴重漏水，致使被上訴人權利受有損害，故被上訴
      人自得依民法第191條、第184條規定，請求上訴人損害賠
      償。
    (三)本件上訴人之過失，與系爭房屋之建物有無上訴人所主張
      之建商偷工減料無涉，自不因建商之偷工減料而阻卻其過
      失責任。
  三、證據：除援用第一審所提證據外，補提裝修費用收據及免
      用統一發票收據各一份為證。
    理    由
一、本件被上訴人起訴主張：上訴人為門牌號碼台中市○○區○
    ○路8號4樓之2房屋所有權人，其樓下台中市○○區○○路8
    號3樓之2房屋為被上訴人所有。上訴人於民國 (下同)96 年
    5月至7月間進行房屋裝潢工程，致樓下被上訴人房屋之主臥
    室、更衣室牆壁滲水、木質地板浸水，而受有嚴重之損壞，
    經修繕受損之處計支出修繕費188,000元，爰依侵權行為之
    法律關係，請求上訴人賠償其損害。上訴人則以前詞置辯。
二、是本件兩造爭點在於：(一)上訴人所有門牌號碼台中市○○區
    ○○路8號4樓之2房屋浴室裝潢工程，浴缸拆除後，水滲其
    下三樓，致被上訴人主臥室、更衣室牆壁及木質地板等處受
    損，上訴人應否負損害賠償責任？(二)如上訴人應負賠償責任
    ，被上訴人修理之材料應否折舊？賠償金額應為多少？
三、查上訴人進行其浴室之裝潢工程，致其樓下被上訴人房屋之
    主臥室、更衣室牆壁滲水、木質地板浸水，而受有嚴重損壞
    ，被上訴人計支出修繕費188,000元，有附於原審卷之照片
    九幀及修繕費用明細、收據為證。上訴人主張其裝潢工程發
    包於合法專業廠商城舍設計有限公司施作，其就本件工程之
    定作或指示並無何過失；本件漏水之原因係原始起造之建商
    未將備用之漏水孔接到排水管所致，是其漏水確與上訴人之
    裝潢工程無相當因果關係；被上訴人修理材料未予折舊，將
    使其更獲有利益，有違損害填補原則。經查：
  (1)證人甲○○到庭供證：「系爭裝潢工程係由其承作。出問題
    的是在浴室，將舊有浴缸打掉後，浴缸底下有兩個排水口，
    一個是接浴缸的排水口，另一個是較低的溢水口，浴缸破掉
    後，溢水口才會發生功能，正常兩個出水口都會接到同一條
    排水管出去，不巧的是所留下的溢水口卻都沒接上排水管，
    才發生滲水情況，這是原始建商的問題，與其無關，且排水
    管在三樓樓地板裡面，亦無法看到。」但查兩造所住大樓於
    88年8月30日建築完成，此有建物登記謄本可按，迄今已歷9
    年，雖有天璽社區第八屆第六次管理委員會例會會議記錄所
    載廚房排水管阻塞逆流情形，但此為排水管疏通、改道問題
    ，與本件上訴人主張浴室漏水孔未接排水管之情況不同。然
    通常浴室之排水，除洗臉盆有一漏水孔接排水管外，浴缸底
    部有一漏水孔，浴缸外地面上亦有一出水口，水電工程一般
    工法均會將各該漏水孔以三通銜接排水管將水排出。上訴人
    及城舍設計有限公司負責裝潢工程施作之甲○○均主張兩個
    出水口均設在浴缸底下，原來浴缸之出水口有接到排水管、
    浴缸打掉後，即將此出水口封住，只留另一溢水口，因該溢
    水口沒接上排水管，才發生滲水問題，實與一般浴室排水設
    計有違，且沒有浴缸外地面上之排水孔，將如何排泄浴缸外
    地面上之積水，與常情不符，彼等主張令人難以置信。經查
    本件應係裝潢工程施作之工人拆除浴缸，封住原浴缸出水口
    、補磁磚時，施工不當，讓雜物掉進原浴缸出水口，堵住排
    水管，致使浴室地面積水，復因樓地板之混凝土不夠結實，
    且牆壁由磚砌成，其外表水泥漿之粉刷不夠細膩，致失防水
    功能，而產生滲水情形。上訴人於裝潢工程驗收時又疏於注
    意；於浴室地面積水時，又未能及時設法搶修，致釀成被上
    訴人房屋主臥室、更衣室牆壁滲水、木地板浸水之損壞，上
    訴人難辭其過失責任。至於上訴人得否向他人求償，則係另
    一問題，不予審究。
  (2)民法第191條第1項所規定工作物所有人之侵權責任，係指土
    地上之建築物或其他工作物使他人權利遭受損害時，應推定
    其所有人就設置或保管有欠缺，被害人請求損害賠償時，無
    須負舉證責任，方能獲得週密之保護。所謂設置有欠缺，係
    指土地上之建築物或其他工作物於建造之初，即存有瑕疵而
    言。依前述，由於城舍設計有限公司之施工不當，堵塞排水
    管，致浴室地面積水、滲水至三樓，造成被上訴人權利遭受
    損害，此係因上訴人之排水管設置未能暢通，裝潢建造之初
    即已堵塞，存有瑕疵，被上訴人無庸舉證，上訴人即應就被
    上訴人之損害負賠償責任。
    依民事訴訟法第436條之1第3項準用第447條、第446條規定
    ，當事人於第二審不得提出新攻擊或防禦方法。但依民事訴
    訟法第447條第1項第3款規定，對於在第一審已提出之攻擊
    或防禦方法為補充者，則不在此限，即應予准許。本件被上
    訴人於原審固依民法第184條第1項前段侵權行為之法律關係
    ，請求上訴人賠償其損害。於第二審，被上訴人又主張上訴
    人應依民法第191條第1項規定，負工作物所有人之侵權行為
    責任，以補充其於原審主張侵權行為之攻擊方法，揆諸前揭
    法條規定，應予准許。且依同法第446條第1項但書規定，請
    求之基礎事實同一者，亦准為訴之追加。
  (3)民法第779條第1項規定，高地所有人因排泄家用水以至溝道
    ，得使其水通過低地。但應擇於低地損害最少之處所及方法
    為之。
    本件上訴人主張其房屋為4樓，故須經3樓以排水，主張其有
    過水權。但依前揭法條規定，上訴人應擇於被上訴人損害最
    少之處所及方法為之，即應由排水管以排泄其家用水，而非
    使其家用水經樓地板及牆壁滲至三樓而過。上訴人浴室之用
    水不經排水管排泄，而滲至三樓，使被上訴人房屋主臥室、
    更衣室牆壁及木質地板受損，上訴人自應負侵權行為損害賠
    償責任。
  (4)綜上，上訴人就其浴室裝潢工程之施作，致其樓下被上訴人
    房屋之主臥室、更衣室牆壁滲水，木質地板浸水所受之損害
    ，自應負侵權行為損害賠償責任。
  (5)被上訴人主張其房屋受損，修繕共花費用188,000元，提出
    費用明細及收據為證，上訴人則主張其修理之材料應予折舊
    ，免被上訴人更受不當之利益，惟觀諸被上訴人提出附原審
    卷之受損照片，其原使用之材料已不堪使用，被上訴人將之
    清除掉。被上訴人請求上訴人支付回復原狀所必要之費用，
    以代回復原狀，自應予准許。況被上訴人尚有床墊損壞、僱
    工清理、買除濕機除濕，耗費電費等損害並未向上訴人求償
    ，些微之材料折舊費上訴人主張扣除，亦有違衡平原則。
四、從而，被上訴人本於侵權行為之法律關係，請求上訴人給付
    修繕費188,000元及其法定利息，為有理由。原審判命上訴
    人如數給付，並依職權宣告假執行，於法並無不合。上訴意
    旨指摘原判決不當，求予廢棄，為無理由，應駁回其上訴。
五、據上論結，本件上訴為無理由。依民事訴訟法第436條之1第
    3項、第449條第1項、第78條，判決如主文。
中    華    民    國    97    年    9     月    19    日
                  民事第二庭    審判長法  官  許秀芬
                                      法  官  陳秋月
                                      法  官  周靜秀
正本係照原本作成。
不得上訴。
中    華    民    國    97    年    9     月    22    日
                                書記官


司法院資訊處製作；財團法人民間司法改革基金會備份。
